【裁判字號】    88,訴,131
【裁判日期】    890121
【裁判案由】    殺人未遂等
【裁判全文】
臺灣宜蘭地方法院刑事判決                          八十八年度訴字第一三一號
    公  訴  人  臺灣宜蘭地方法院檢察署檢察官
    被      告  丁○○
    選任辯護人  柯士斌律師
                黃憲男律師
右列被告因殺人未遂等案件，經檢察官提起公訴（八十七年度偵字第一九七三號），
本院判決如左：
    主  文
丁○○連續行使變造國民身分證，足以生損害於公眾及他人，處拘役伍拾日，如易科
罰金以佰元折算壹日，扣案經變造國民身份證上「丁○○」之照片壹枚沒收。又對
於公務員依法執行公務時，施強暴，處有期徒刑捌月。
        事  實
一、丁○○前於民國八十六年間因案為臺灣宜蘭地方法院檢察署通緝，於八十六年十
    一月間，在宜蘭縣羅東火車站拾得丙○○所遺失之國民身分證（下稱身分證）後
    ，為掩飾其通緝犯之身分以躲避警方查緝，乃將之侵占入己，並將身分證上之照
    片撕下，換貼自己之照片而變造之，旋即隨身攜帶，基於概括之犯意，連續於遇
    警臨檢時行使之，足生損害於丙○○及戶政機關管理國民身分證之正確性。至八
    十七年四月十日凌晨四時許，丁○○與友人於宜蘭縣羅東鎮○○路八之二號富豪
    ＫＴＶ消費，適遇宜蘭縣警察局羅東分局公正派出所巡官甲○○率警員乙○○、
    林森田、鄭世宏等人前往臨檢，要求在場人員提出身分證受檢，丁○○稱身分證
    放在店外其自小客車內，四名執勤員警即偕同丁○○前往取出身分證，警員林森
    田、鄭世宏分別站立於車子前方、巡佐甲○○、乙○○立於車輛右方警戒，由甲○○查核身分證。丁○○於打開左前車門進入車內駕駛座拿取身分證時，即自忖
    將為員警識破，遂於將身分證交付甲○○，在左前車門未關、甲○○正站立車門
    邊查看身分證之情狀下，趁隙突然發動汽車往後急駛，甲○○見狀，原欲搶入車
    內拉手煞車阻止之，惟丁○○執意逃逸，仍急速倒車，致甲○○無法阻止，復躲
    避不及被車門撞倒在地成傷（起訴書誤載為撞倒巡官兼主管呂理賢及巡佐甲○○
    ），以此強暴手段妨害甲○○公務之執行，丁○○旋即駕車逃離現場，所變造之
    身分證則為警扣得。
二、案經宜蘭縣警察局羅東分局報請臺灣宜蘭地方法院檢察署檢察官偵查起訴。
        理  由
一、訊據被告丁○○對於右揭犯罪事實，除就妨害公務部分辯稱當時只是急著逃離現
    場，未及注意其他情狀云云外，餘均坦承不諱，核與被害人丙○○到庭指述及證
    人即其友人林定良、陳士儀、倪史立，林建仲、簡志欽、黃淑敏等人指述之情節
    大致相符，而被告以強暴手段逃避查緝之情節，亦經證人即巡佐甲○○、警員乙○○到庭結證綦詳，並有二人所書之報告書及乙○○於本院調查時所繪之現場簡
    圖在卷可稽，甲○○因被告妨害公務之行為所受有之雙側小腿挫擦傷之傷害，亦
    有羅東聖母醫院所出具之診斷證明書一紙在卷可稽，此外另有扣案之經被告變造
    之國民身份證一枚扣案足資佐證。查被告於受警依法臨檢時，原應依員警之指示
    配合受檢，不因其為因案通緝之人而有不同，被告非但未予配合，復於員警意圖
    阻止其逃逸時加速倒車，致使甲○○非但無法阻止，反因閃避不及倒地受傷，其
    有妨害公務之犯意甚明，所辯顯不足採。本案事證明確，被告上開犯行均堪認定
    。
二、核被告所為，係犯刑法第三百三十七條之侵占遺失物罪、第二百十二條、第二百
    十六條之行使變造特種文書罪及第一百三十五條第一項之妨害公務罪。其變造特
    種文書即身分證後持以行使，變造之低度行為，已為行使之高度行為所吸收，不
    另論罪。公訴人雖未引用妨害公務罪之條文，惟已於起訴書犯罪事實欄中載明，
    本院自應予以審理。其多次行使變造之身分證之行為，時間緊接，所犯係構成要
    件相同之罪，顯係基於概括犯意反覆為之，應依連續犯之規定，以一罪論，並加
    重其刑。公訴意旨雖未敘及被告除被查獲當日外之連續行使變造特種文書之犯行
    ，然該部分事實既與公訴人起訴之犯罪事實有連續犯之裁判上一罪關係，亦為起
    訴效力所及，本院自應併予審酌，附此敘明。其所犯侵占遺失物罪與變造特種文
    書罪間，有方法結果之牽連關係，應依刑法第五十五條之規定，從一重之變造特
    文書罪論處。其所犯變造特種文書罪及妨害公務罪間，犯意各別，罪名不同，應
    予分論併罰。爰審酌被告雖犯後態度尚屬良好，惟於通緝中，竟為逃避查緝，再
    犯本案，且無視執勤員警之人身安全，惡性非輕及其他一切情狀，分別就其所犯
    之罪量處如主文所示之刑，以示懲儆。扣案經變造之「丙○○」國民身份證上丁○○之照片一枚，係被告所有，且供本件犯罪所用之物，應依刑法第三十八條第
    一項第二款規定併予宣告沒收。
三、另公訴意旨以被告倒車時，左右側及後方都有警察，被告應預見急速倒車將發生
    撞死人之結果，認被告有殺人之間接故意，應以殺人未遂罪論處。惟查，事發當
    時之情狀，為警員林森田、鄭世宏分別站立於車子前方，巡佐甲○○、乙○○則
    立於車輛右方警戒，由甲○○上前查核，其後方並無警員站立，已如前述，並有
    乙○○當庭所畫之現場草圖一紙在卷足稽，而甲○○倒地後，自行翻滾數次，離
    馬路已遠，被告倒車後再往前行駛，並不會受被告撞及，亦經甲○○到庭結證綦
    詳，雖甲○○證稱於被告倒車時，前腳曾為左前車輪輾過，惟其所受之傷害，僅
    為雙側小腿擦傷，經就醫給予換藥口服藥後，即予帶回，有前開驗傷及羅東聖母
    醫院八十八年十二月二日天羅聖南字第五三一號函在卷可稽，經核該傷害之部位
    及受傷之程度，尚難認係因汽車輾壓所致。是依事發當時之情狀及被害人所受之
    傷害，難認被告有殺人之故意，僅能認係以此行為妨害員警公務之執行，而此普
    通傷害為強暴行為之當然結果，既不另論罪，則亦不另為無罪判決之諭知，併此
    敘明。
據上論斷，應依刑事訴訟法第二百九十九條第一項前段，第五十六條、第二百十二條
、第二百十六條、第三百三十七條、第一百三十五條第一項、第五十五條、第三十八
條第一項第二款，罰金罰鍰提高標準條例第一條前段，判決如主文。
本案經檢察官吳慧蘭到庭執行職務。
中    華    民    國      八十九      年       一       月    二十一    日
                                    臺灣宜蘭地方法院刑事庭
                                                法  官
如不服本判決，應於送達後十日內，向本院提出上訴狀。
右正本證明與原本無異。
                                                書記官
中    華    民    國      八十九      年                月    二十二    日
附錄法條：
刑法第二百十二條、第二百十六條、第三百三十七條、第一百三十五條第一項


司法院資訊處製作；財團法人民間司法改革基金會備份。
